【裁判字號】    98,易,9
【裁判日期】    980211
【裁判案由】    違反商標法
【裁判全文】
臺灣臺中地方法院刑事判決                 98年度易字第9號
公  訴  人  臺灣臺中地方法院檢察署檢察官
被      告  乙○○
上列被告因違反商標法案件，經檢察官提起公訴（97年度偵字第
21303號），本院判決如下：
    主    文
乙○○明知為未得商標權人同意，於同一商品，使用相同之註冊
商標之商品而販賣，處有期徒刑伍月，如易科罰金，以新臺幣壹
仟元折算壹日。扣案如附表所示之仿冒商標商品及筆記型電腦壹
臺，均沒收。
    犯罪事實
一、乙○○明知「NOKIA」、「MOTOROLA」、「Sony Ericsson」
    等商標圖樣，係芬蘭商諾基亞公司（下稱諾基亞公司）、美
    商摩托羅拉電子股份有限公司（下稱摩托羅拉公司）、瑞典
    商新力易利信通訊公司（下稱易利信公司），向我國智慧財
    產局申請註冊登記取得商標權，現仍均於專用期間內，係指
    定使用於手機等商品，未經上開商標權人同意，不得於同一
    商品，使用相同之註冊商標圖案，復明知其於97年3月間，
    向大陸廣州地區不詳店家或盤商，以手機外殼每件新臺幣（
    下同）200元、耳機每件150元之價格，所販入之手機外殼、
    耳機等物，均係未經商標專用權人之同意或授權，與商標權
    人所生產或授權製造之相同商品，使用相同註冊商標之仿冒
    品，竟未經上開商標權公司之許可或授權，基於反覆販賣仿
    冒商標商品之集合犯意，自97年3月10日起，在其位於臺中
    市○○○路73號租屋處，利用其所有之筆記型電腦透過網際
    網路連接至雅虎奇摩拍賣網站上，以「fu-zu.813」帳號登
    錄，在該網站網頁上以每件手機外殼350元至450元不等之價
    格、每件耳機150元至200元不等之價格，刊登販售上開仿冒
    商品之圖片及訊息，供不特定人上網瀏覽標購，並提供聯絡
    電話及金融機構帳號供顧客聯絡買賣、匯款事宜，以此方式
    侵害諾基亞公司、摩托羅拉公司及易利信公司之商標權而販
    售牟利，迄至97年8月19日遭查獲為止，共獲利約10至20萬
    元。嗣於97年8月19日為警持搜索票在其上開租屋處查獲，
    並當場扣得如附表所示之仿冒商標商品及乙○○所有供犯本
    件販賣仿冒商標商品使用之筆記型電腦1台。
二、案經臺中市警察局報請臺灣臺中地方法院檢察署檢察官偵查
    起訴。
    理    由
一、除簡式審判程序、簡易程序及刑事訴訟法第376條第1款、第
    2款所列之罪之案件外，第一審應行合議審判，刑事訴訟法
    第284條之1修正條文定有明文。本件被告乙○○所犯係屬刑
    事訴訟法第376條第1款所列之最重本刑為3年以下有期徒刑
    之罪，依法獨任進行審理程序，合先敘明。
二、按被告以外之人於審判外之陳述，除法律有規定者外，不得
    作為證據；又被告以外之人於偵查中向檢察官所為之陳述，
    除顯有不可信之情況者外，得為證據；另被告以外之人於審
    判外之陳述，雖不符前4條之規定，而經當事人於審判程序
    同意作為證據，法院審酌該言詞陳述或書面陳述作成時之情
    況，認為適當者，亦得為證據。當事人、代理人或辯護人於
    法院調查證據時，知有第159條第1項不得為證據之情形，而
    未於言詞辯論終結前聲明異議者，視為有前項之同意；刑事
    訴訟法第159條第1項、第159條之1第2項及第159條之5分別
    定有明文。本件證人即告訴代理人潘思蓉於警詢時所為之證
    述，雖係被告以外之人於審判外之言詞陳述，惟被告對於證
    人於警詢時陳述及證述之證據能力，於本院審理中不爭執，
    亦未於言詞辯論終結前聲明異議，視為於審判程序同意作為
    證據，依刑事訴訟法第159條之5之規定，自有證據能力，併
    予敘明。
三、訊據被告乙○○對於上揭犯罪事實於本院審理時坦承不諱，
    並經證人即告訴代理人潘思蓉於警詢時證述綦詳，復有經濟
    部智慧財產局中華民國商標註冊證、經濟部智慧財產局檢索
    商標資料、拍賣網頁資料、仿冒手機外殼檢測證明書、鑑定
    報告、通聯調閱查詢單及查獲照片等件附卷可稽，並有如附
    表所示之仿冒商標商品及筆記型電腦1台扣案可證，是認被
    告前開自白確與事實相符。從而，本件事證明確，被告犯行
    堪以認定，應予依法論科。
四、核被告所為，係犯商標法第82條之販賣仿冒商標商品罪。又
    按刑事法若干犯罪行為態樣，本質上原具有反覆、延續實行
    之特徵，立法時既予特別歸類，定為犯罪構成要件之行為要
    素，則行為人基於單一之犯意，在密切接近之一定時、地持
    續實行之複次行為，倘依社會通念，於客觀上認為符合一個
    反覆、延續性之行為觀念者，於刑法評價上，即應僅成立一
    罪，俾免有重複評價、刑度超過罪責與不法內涵之疑慮；學
    理上所稱「集合犯」之職業性、營業性或收集性等具有重複
    特質之犯罪均屬之，例如經營、從事業務、收集、販賣、製
    造、散布等行為概念者是，是被告之販賣前揭仿冒商標商品
    之行為，係各在密集期間內以相同之方式持續進行，未曾間
    斷，是此販賣犯行，即具有反覆、延續實行之特徵，從而在
    行為概念上，縱有多次販賣之舉措，仍應評價認係包括一罪
    之集合犯。又被告係以一販賣行為侵害上開商標權人之商標
    專用權，為想像競合犯，應依刑法第55條規定從一重之販賣
    仿冒商標商品罪處斷。爰審酌商標有辨識商品來源功用，權
    利人投入大量資金於商品行銷及品質改良，使該商標具有代
    表一定品質效果，被告為貪圖小利而販賣仿冒商標商品，其
    行為已對商標專用權人之商譽造成影響，並破壞我國致力於
    智慧財產權保護之國際聲譽，對商標權人市場利益造成侵害
    及消費者權益非微，兼衡酌其所查獲仿冒之商品數量甚多，
    總計高達6千餘件，販售時間約5月許，獲利約10至20萬元，
    然考其犯後坦認犯行，深具悔意，犯後態度尚佳，迄未與被
    害人達成和解，及其犯罪之動機、目的、手段平和等一切情
    狀，量處如主文所示之刑，並諭知易科罰金之折算標準。
五、至扣案如附表所示之仿冒商品，係被告犯商標法第82條之販
    賣仿冒商標商品罪之商品，應依同法第83條之規定，不問屬
    於被告與否，爰均宣告沒收。另扣案之筆記型電腦1台，為
    被告所有，且係供其犯本件販賣仿冒商標商品罪時所用之物
    ，業據被告於供承在卷，爰依刑法第38條第1項第2款之規定
    ，併予宣告沒收。
據上論斷，應依刑事訴訟法第284條之1、第299條第1項前段，商
標法第82條、第83條，刑法第11條、第55條、第41條第1項前段
、第38條第1項第2款，判決如主文。
本案經檢察官甲○○到庭執行職務。
中    華    民    國    98    年    2    月     11    日
                  臺灣臺中地方法院刑事第十五庭
                      法  官  吳崇道
上正本證明與原本無異。
如不服本判決，應於收送達後10日內向本院提出上訴書狀（應敘
述具體理由並附繕本）。
上訴書狀如未敘述理由，應於上訴期間屆滿後20日內補提理由書
於本院。
                      書記官  黃舜民
中    華    民    國    98    年    2    月     11    日
附表：仿冒之「MOTOROLA」手機外殼壹佰柒拾肆個、「NOKIA」
      手機外殼伍仟參佰伍拾貳個、「Sony Ericsson」手機外
      殼參佰玖拾壹個、「Sony Ericsson」耳機壹佰壹拾柒個
      。
附錄論罪科刑法條
商標法第81條：
未得商標權人或團體商標權人同意，有下列情形之一者，處3年
以下有期徒刑、拘役或科或併科新臺幣20萬元以下罰金：
一  於同一商品或服務，使用相同之註冊商標或團體商標者。
二  於類似之商品或服務，使用相同之註冊商標或團體商標，有
    致相關消費者混淆誤認之虞者。
三  於同一或類似之商品或服務，使用近似於其註冊商標或團體
    商標之商標，有致相關消費者混淆誤認之虞者。
商標法第82條：
明知為前條商品而販賣、意圖販賣而陳列、輸出或輸入者，處1
年以下有期徒刑、拘役或科或併科新臺幣5萬元以下罰金。


司法院資訊處製作；財團法人民間司法改革基金會備份。
